【裁判字號】    92,上易,31
【裁判日期】    920527
【裁判案由】    債務人異議之訴
【裁判全文】
臺灣高等法院臺中分院民事判決      九十二年度上易字第三一號
      上  訴  人  乙○○
      被  上訴人  甲○○
右當事人間因債務人異議之訴事件，上訴人對於中華民國九十一年十一月二十五日台
灣台中地方法院第一審判決（九十一年度訴字第三五四四號），提起上訴，本院判決
如左：
      主      文
上訴駁回。
第二審訴訟費用由上訴人負擔。
      事      實
甲、上訴人方面：
一、聲明：
  (一)原判決廢棄。
  (二)台灣台中地方法院九十一年度執清字第二五七四二號強制執行事件之強制執行程
    序，應予撤銷。
  (三)第一、二審訴訟費用由被上訴人負擔。
二、陳述及所用之證據：除與第一審判決記載者相同，予以引用外，補稱：
  (一)查被上訴人尚有積欠上訴人貨款計新台幣貳拾玖萬肆仟元，迄未給付。該款被上
    訴人原來答應於九十年六月三十日前將款匯入上訴人甲存帳戶，因被上訴人並未
    依約匯款，上訴人直到當天下午三時半後緊急籌款存入甲存帳戶，並同時辦理印
    鑑變更，故被上訴人提示之九十年六月三十日期支票，方以印鑑不符為由予以退
    票。故其退票理由並非存款不足，但被上訴人迄今對其應給付與上訴人之貨款二
    十九萬四千元，尚未給付。而依民法第三百三十四條規定：二人互負債務，而其
    給付種類相同，並均已屆清償期者，各得以其債務與他方之債務，互為抵銷。本
    件上訴人主張先以該二十九萬四千元與被上訴人之本件債權，先行予以抵銷。
  (二)又被上訴人主張九十一年六月份遲至九十一年七月十五日寄出乙節，顯非事實。
    按九十一年六月二十日上訴人亦以平信寄出。至於九十一年七月十五日乃是上訴
    人以掛號信催促被上訴人給付上訴人所買檀香之統一發票所寄之掛號信。被上訴
    人故意混淆藉以強化上訴人遲延給付之事證。
  (三)至於九十一年七月二十日應支付之二萬元，上訴人於九十一年七月二十日以前交
    由前老董事長王作彥當時其子王忠偉亦在場。而被上訴人公司經理王忠憲亦知道
    ，上訴人將二萬元支票交由王作彥轉交。唯當時均未發覺支票上之受款人誤寫為
    王俊盛，而上訴人交付之支票係屬客票，其受款人因發票人誤載為王俊盛，才發
    生通知取回更正，此實非上訴人所能左右。此延誤乃係被上訴人經營之東洲檀香
    貿易有限公司豐原分公司所延誤，而非上訴人所延誤。
  (四)自九十一年八月二十日起至九十二年四月二十日止（因九十二年五月二十日尚未
    到期），上訴人均以郵政匯票掛號寄給被上訴人。上訴人對之均無遲延，至於被
    上訴人收受郵政匯票後，何時兌領，則非上訴人所能過問。何況每月二十日應給
    付被上訴人之二萬元，只要上訴人寄出時未遲延即可，而不以被上訴人實際兌領
    之日期為必要。
  (五)末查上訴人迄今均依二造和解書之給付方法，按月給付二萬元，至九十二年四月
    份止，業已支付十二期，並無一期不履行情事。故本件上訴人既無一期不履行給
    付二萬元情事，被上訴人依和解筆錄請求強制執行要求一次全部給付為無理由，
    原審未察上訴人均已按期給付，並無一期不履行之情事，致判決上訴人敗訴，顯
    有未洽。
乙、被上訴人方面：
一、聲明：求為判決如主文所示。
二、陳述與證據：與第一審判決記載者相同，茲引用之。
      理      由
一、本件上訴人主張：被上訴人前對伊請求給付票款一案，業經原審豐原簡易庭以九
    十一年度豐簡字第二四七號成立訴訟上之和解，其和解內容為：債務人（上訴人
    ）願給付債權人（被上訴人）七十八萬元，給付方法：自民國九十一年五月起按
    月於每月二十日各給付二萬元，至全部清償完畢為止，如有一期未履行，視為全
    部到期。茲伊自九十一年五月初起均按月給付被上訴人二萬元：１、九十一年五
    月二十日給付被上訴人二萬元，係簽發台北銀行豐原分行九十一年五月二十日期
    面額二萬元，票號ＦＹ0000000號支票乙紙給付，業經被上訴人於九十一
    年五月二十九日提示兌領。２、九十一年六月二十日給付被上訴人二萬元，係以
    第一商業銀行豐原分行九十一年六月三十日期面額二萬元，票號ＳＡ00000
    00號支票乙紙給付，業經被上訴人於九十一年七月十九日提示兌領。３、九十
    一年七月二十日給付被上訴人二萬元，係以經收客票並指定受款人為被上訴人，
    其發票人為張秋海所簽發，付款人為台中商業銀行東豐原分行，到期日為九十一
    年七月三十一日，面額二萬元，票號ＴＦＴＡ0000000號支票乙紙給付，
    業經被上訴人提示兌領。４、九十一年八月二十日給付被上訴人二萬元，係以郵
    政匯票二萬元，指定受款人為被上訴人，於九十一年八月三十一日以豐原郵局存
    證信函第一三六三號檢附該郵政匯票，專函寄上。５、九十一年九月十九日以郵
    政匯票面額二萬元之匯票一張，指定受款人為被上訴人，並已郵寄被上訴人收受
    。６、九十一年九月十八日以郵政匯票面額二萬元之匯票一張，指定受款人為被
    上訴人，並已郵寄被上訴人收受。查伊均依和解條件按月履行給付被告二萬元，
    並無一期不履行情事，故前開和解筆錄所訂如有一期未履行視為全部到期之條件
    。因伊均按月給付並無一期未履行情事，致其條件並未成就，該和解筆錄尚無執
    行名義，被上訴人聲請強制執行，顯無理由，依強制執行法第十四條之一規定，
    伊得提起執行異議之訴，請求排除強制執行等情。
二、被上訴人則以：伊與上訴人之糾紛業經鈞院豐原簡易庭成立前開訴訟上和解，惟
    上訴人自九十一年五月起，即以各種方法延誤償還，上訴人既已延誤償還則和解
    之條件即「如有一期未履行，視為全部到期」即已成就，伊據該和解筆錄聲請強
    制執行，於法並無不合等語，資為抗辯。
三、查本件兩造前曾因給付票款事件，經原審法院豐原簡易庭以九十一年度豐簡字第
    二四七號成立訴訟上和解，其和解成立內容為：債務人（即本件上訴人）願給付
    債權人（即本件被上訴人）七十八萬元，給付方法：自民國九十一年五月起按月
    於每月二十日各給付二萬元，至全部清償完畢為止，如有一期未履行，視為全部
    到期等情，業據上訴人提出和解筆錄一份為證，並為被上訴人所不爭，堪信屬實
    。
四、茲上訴人主張伊迄今均依兩造和解書之給付方法，按月給付二萬元，至九十二年
    四月份止，業已支付十二期，並無一期不履行情事云云。惟據被上訴人抗辯，上
    訴人應於九十一年七月二十日給付伊二萬元，伊遲至同年七月二十四日尚未收到
    上訴人之還款，於是依上開和解筆錄聲請強制執行云云。查上訴人已自認伊應於
    九十一年七月二十日給付被上訴人之二萬元，係以經收之訴外人張秋海所簽發，
    付款人為台中商業銀行東豐分行，到期日為九十一年七月三十一日，面額二萬元
    ，票號ＴＦＴＡ0000000號支票一紙交付與被上訴人之事實，並有上訴人
    提出該支票影本在卷可稽，足見上訴人於上開月份已有遲延給付之情事，則其於
    和解之條件即「如有一期未履行，視為全部到期」自已成就，被上訴人爰該和解
    筆錄，聲請對於上訴人為強制執行，依法自無不合。上訴人自不能因嗣後再行給
    付二萬元而阻卻上開條件之成就，是其所主張均按期給付，無一期不履行之情事
    云云，自無可採。
五、次查本件上訴人係依據強制執行法第十四條之一之規定，提起異議之訴，惟查該
    法條規定係指債務人對於債權人依同法第四條之二規定聲請強制執行，如主張非
    執行名義效力所及者，得於強制執行程序終結前，向執行法院對債權人提起異議
    之訴而言。本件被上訴人聲原執行法院強制執行並非依據強制執行法第四條之二
    規定聲請強制執行，故上訴人依同法第十四條之一規定提起異議之訴，亦有未合
    。至於兩造成立和解後，上訴人是否已延誤償還期日致和解條件之「如有一期未
    履行，視為全部到期」成就一節，亦非屬執行名義，成立後所發生消減或妨債
    權人請求之事由，上訴人亦無提起債務人異議之訴之餘地。
六、上訴人雖又以被上訴人尚有積欠伊貨款二十九萬四千元，迄未給付，就此主張抵
    銷一節，上訴人就此並不能舉證予以證明，空言主張，亦無可採。
七、綜上所述，上訴人以伊均依約履行債務，並無一期未為履行，故和解條件並未成
    就，上開和解筆錄尚無執行名義，被上訴人不得聲請強制執行為由，提起本件債
    務人異議之訴，自非有理。原審法院為敗訴之判決，核無違誤。上訴論旨指摘原
    判決不當，求予廢棄，為無理由。
八、據上論結，本件上訴為無理由，依民事訴訟法第四百四十九條第一項、第七十八
    條，判決如主文。
中      華      民      國    九十二    年      五      月    二十七    日
~B1民事第三庭審判長法  官  陳照德
~B2                法  官  蔡王金全
~B3                法  官  陳成泉
右為正本係照原本作成。
不得上訴。
~B                書記官  劉恒宏
中      華      民      國    九十二    年      五      月     三十     日
                                                                        Ｙ


司法院資訊處製作；財團法人民間司法改革基金會備份。
